臺灣橋頭地方法院民事判決
111年度勞簡字第17號
原      告  鄭傑億  


            林佳儀  
被      告  施養信即凱渥企業社




上列當事人間請求給付薪資事件，本院於民國111年8月4日言詞
辯論終結，判決如下：
    主  文
原告之訴駁回。
訴訟費用由原告負擔。
    事實及理由
一、原告主張：原告自民國109年11月27日至110年2月24日受僱
    被告擔任銷售人員，駕駛貨車至全台各大市場擺攤販售商品
    ，夫妻2人一組，約定每月保障最低薪資新臺幣（下同）80,
    000元（薪資70,000元、全勤10,000元），且不上班需向被
    告請假，依被告所定單價範圍內販售商品，足認兩造間存在
    勞動契約，然被告迄未給付原告109年12月、110年1月、2月
    薪資，合計積欠薪資240,000元（80,000元×3），爰依勞動
    基準法（下稱勞基法）之規定，請求被告給付薪資等語。並
    聲明：被告應給付原告240,000元。
二、被告則以：原告自109年11月27日擔任被告銷售人員，兩造
    係存在承攬關係，原告每月報酬係於月底盤點時，以營業額
    扣除補貨額、租車費、位租費用、借支等費用計算，並無保
    證底薪80,000元，被告亦無營業額最低業績限制，原告請假
    需告知被告，係為事先抽掉位租費用，兩造並未存在勞動契
    約。因原告到職後時常曠職，造成被告無法精準叫貨，且原
    告業績較其他同事差，被告無法獲利，被告曾於109年12月1
    3日請原告離職，經原告拜託後，兩造於109年12月13日約定
    原告自109年11月27日改成現金補貨、盈虧自負，因原告沒
    有現金買貨物而簽立本票。然原告於109年12月13日後仍常
    常未請假即未出攤，月底盤點時營業額扣除補貨額、格上租
    車費、位租費用後，原告可得報酬係屬虧損，補貨紀錄與原
    告繳回營業額金額不符，故被告無法給付原告報酬。縱認兩
    造間為僱傭關係，然原告連續曠職3日或1個月內曠職達6日
    ，被告亦可不經勞工同意解除勞動契約等語，資為抗辯。並
    聲明：原告之訴駁回。
三、兩造不爭執之事項：
  ㈠原告自109年11月27日至110年2月24日，擔任市場銷售人員，
    由原告向被告提領貨物、駕駛車輛至各市場擺攤販售生活五
    金，收攤後向被告繳回當日所得並補貨，原告應負擔租用貨
    車之費用及攤位租金。原告固定每星期一休假。
  ㈡被告並未規定每月營業額之最低金額，惟原告每月營業額達
    一定數額，得領取獎金。
  ㈢原告不能出攤請假須告知被告，惟原告如未請假，被告並未
    給予處罰規定。
  ㈣原告不可同時販售他人物品或受僱他人。
  ㈤原告可以找他人幫忙出攤，惟出攤時原告必須有1人在場。
  ㈥原告不能自行決定貨物出售價格，須在被告所定單價範圍內
    銷售。
四、本件之爭點：
  ㈠兩造間係存在勞動契約或承攬契約？
  ㈡原告得否請求被告給付109 年12月至110 年2 月薪資？如可
    ，金額應為若干？　　　　　
五、本院得心證之理由：
  ㈠兩造間係存在勞動契約或承攬契約？
　⒈按稱僱傭者，謂當事人約定，一方於一定或不定之期限內為
    他方服勞務，他方給付報酬之契約。稱承攬者，謂當事人約
    定，一方為他方完成一定之工作，他方俟工作完成，給付報
    酬之契約，民法第482條、第490條第1項分別定有明文。參
    酌勞基法第2條第6款定義之勞動契約，係指「約定勞雇關係
    而具有從屬性之契約」，顯見僱傭契約乃當事人以勞務之給
    付為目的，受僱人於一定期間內，應依照僱用人之指示，從
    事一定種類之工作，且受僱人提供勞務，具有繼續性及從屬
    性之關係。而承攬契約之當事人則以勞務所完成之結果為目
    的，承攬人只須於約定之時間完成一個或數個特定之工作，
    與定作人間無從屬關係，可同時與數位定作人成立數個不同
    之承攬契約，二者性質並不相同。又勞基法規定之勞動契約
    ，係指當事人之一方，在從屬於他方之關係下，提供職業上
    之勞動力，而由他方給付報酬之契約，就其內涵言，受僱人
    對雇主通常具有人格上從屬性（受僱人在雇主企業組織內，
    服從雇主權威，有接受雇主之人事監督、管理、懲戒或制裁
    之義務，並親自提供勞務），受僱人須親自履行，不得使用
    代理人，及具有經濟上從屬性（即為雇主而非為自己之營業
    目的而提供勞務）、組織上從屬性（即納入雇方生產組織體
    系之一環而非獨立作業，與同僚間居於分工合作狀態）之特
    徵。
　⒉原告雖執前詞主張兩造存在勞動契約，並提出被告張貼之網
    頁廣告為據。然查，證人即被告前任員工李健輝於本院審理
    時證稱：我在凱渥企業社工作約半年，工作內容為賣五金，
    一開始老闆會幫我們租車及繳位租的租金，之後要發薪水前
    做總結，看有無多賺，多賺的等於是我的薪水，每日清晨3
    、4點到中午12點收攤，收完回去公司算今天的收入，把今
    天的營業額交給公司，補貨時不用拿現金買貨，但每月結算
    報酬時，會以當月所得扣掉貨物成本、攤位租金、租車費、
    借款，出攤需要的工具、L網、籃子、提袋、攤位位租、貨
    車租車費都是自己負擔。每個月月結領取報酬賺多賺少不一
    定，要自己很努力去工作，賣的多就賺的多。到職時沒有保
    證底薪，當時說的很白，就是中盤，跟老闆批貨來賣，賺多
    賺少憑自己能力，賺錢或賠錢都是自己負責。我是回公司補
    貨時認識原告，每月結算報酬的方式大家應該都是一樣的，
    原告進來公司時我已經在公司了，原告不做時我還在公司等
    語明確（見本院卷第198至203頁），可知證人於原告離職前
    、後均在凱渥企業社從事相同工作，且證人現已未在被告販
    售五金，依其證述並曾為原告向被告求取繼續工作之機會（
    見本院卷第202頁），其與原告關係當非交惡，難認證人有
    何動機或必要為不利原告之陳述，是證人就其親身經歷販售
    五金報酬結算、提供勞務方式等節所為證言，應堪信為真實
    。
　⒊依證人李健輝上開證述可知，原告於凱渥企業社販售五金，
    係自行負擔貨物成本、租車費用及攤位位租、提袋、籃子、
    出攤工具等營運成本，所賺取之報酬乃販售五金商品之利潤
    ，原告亦自承應負擔租用貨車之費用及攤位租金，則其等擔
    任銷售人員，與一般勞工無庸負擔企業營運成本、買賣所得
    悉歸雇主所有等情形，顯然不同，且每月結算後之報酬金額
    並不固定，兩造實際上並非以保證底薪、按月固定發放薪資
    之方式發給報酬，尚難以網頁廣告之記載為有利原告之認定
    ，被告主張原告盈虧自負，應非虛妄。而原告係依販售五金
    商品數量自行擔負報酬多寡之結果，顯非為雇主之營業目的
    而提供勞務，其等與被告不具經濟上從屬性，原告獨立出攤
    販售五金商品，並非與其他員工間居於分工合作狀態，毋須
    與其他同僚分工始得完成工作，非屬被告經濟組織與生產結
    構之一部，欠缺組織上之從屬性。又原告請假雖需告知被告
    ，然被告已陳明係為抽掉攤位，避免原告未出攤仍須給付位
    租，其所為抗辯合於常情，且原告縱未請假即未出攤，被告
    並無處罰規定，被告亦未就原告設有每月應達銷售業績之最
    低限制，為兩造所不爭執（見本院卷第166頁），尚難認原
    告有接受被告具體指揮監督或懲處、制裁之義務，復依原告
    所述其可在被告告知之單價範圍內決定銷售價格（見本院卷
    第165至166頁），對商品販售仍有一定之決定權，被告亦陳
    稱出攤自己就是老闆，沒有其他規定等語在卷（見本院卷第
    167頁），復無證據證明原告出攤時，被告有何拘束或干涉
    其等休息時間或給予限制規範之情形，自難認定其等對被告
    有人格上高度從屬性，是原告以需請假為由主張兩造存在勞
    動契約尚難憑採。
　⒋依上開說明，原告在人格、經濟及組織上之從屬性均明顯低
    於僱傭關係，自難以認定兩造間係存在勞動契約，原告主張
    兩造間存在勞動契約，請求被告按月給付薪資80,000元，即
    屬無據。至被告雖抗辯兩造間為承攬關係，惟依證人所述銷
    售及結算報酬情形觀之，原告係扣除貨品、租車、位租等營
    運成本賺取利潤，與一般承攬銷售業務已有不同，且原告並
    非完成銷售即可獲取報酬，可能因銷售總額扣除營運成本無
    盈餘而無法領取報酬，兩造間是否為承攬契約亦非無疑，惟
    縱兩造間非承攬關係，然仍應先由原告就其主張兩造存在勞
    動契約之事實，負舉證之責任，被告抗辯縱不足採，亦不影
    響本院前揭認定。
  ㈡原告得否請求被告給付109年12月至110年2月薪資？如可，金
    額應為若干？
　　本件既無從認定兩造間存在勞動契約，自無勞基法之適用，
    原告依勞基法之規定，主張被告應按月給付薪資，即屬無據
    ，其請求被告應給付109年12月至110年2月薪資共240,000元
    ，自不應准許。
六、綜上所述，本件原告主張兩造間存在勞動契約，依勞基法之
    規定，請求被告應給付原告240,000元，為無理由，應予駁
    回。
七、本件事證已臻明確，兩造其餘陳述及攻擊防禦方法核與判決
    結果不生影響，爰不逐一論述，附此敘明。　　
八、訴訟費用負擔之依據：民事訴訟法第78條。
中　　華　　民　　國　　111 　年　　8 　　月　　24　　日
                        勞動法庭      法  官  周佳佩
以上正本係照原本作成。
如對本判決上訴，須於判決送達後20日內向本院提出上訴狀並表
明上訴理由（須附繕本）。如委任律師提起上訴者，應一併繳納
上訴審裁判費。
中　　華　　民　　國　　111 　年　　8 　　月　　24　　日
                                      書記官  許婉真